【裁判字號】    90,訴,2157
【裁判日期】    901106
【裁判案由】    殺人未遂等
【裁判全文】
臺灣高雄地方法院刑事判決                          九十年度訴字第二一五七號
    公  訴  人  臺灣高雄地方法院檢察署檢察官
    被      告  乙○○
    選任辯護人  樓嘉君
右列被告因殺人未遂等案件，經檢察官提起公訴（九十年度偵字第一二四五三號），
本院判決如左：
    主  文
乙○○傷害人之身體，處有期徒刑伍月，如易科罰金，以佰元折算壹日。
其餘被訴恐嚇部分無罪。
    事  實
一、乙○○與甲○○係夫妻關係惟分居中，屬家庭暴力防治法第三條第一款所稱之家
    庭成員，乙○○於民國九十年一月七日十二時三十分許，在高雄縣大寮鄉山頂國
    小側門停車棚，向甲○○追問外遇之事及其行蹤，二人發生口角爭執，乙○○氣
    憤之餘，即基於傷害之犯意，持預先準備之機車大鎖，毆打甲○○頭頂部位一下
    ，致甲○○因而受有頭部外傷及頭皮裂傷之傷害，嗣乙○○與甲○○二人之女兒
    錢亞柔帶同該校教師前來，並送甲○○就醫，乙○○隨即離去。
二、案經甲○○訴由高雄縣警察局林園分局報請台灣高雄地方法院檢察署檢察官偵查
    起訴。
    理  由
壹、有罪部分：
一、上開事實業據被告於警訊及偵查、審理中坦承不諱，核與告訴人甲○○於警訊及
    偵查、審理中指訴綦詳，並有告訴人甲○○受傷之診斷證明書一紙附卷可稽，罪
    證明確，被告犯行堪以認定。
二、核被告所為，係犯刑法第二百七十七條第一項之傷害罪。公訴意旨雖以被告持預
    先準備之機車大鎖毆打告訴人頭部，顯有致告訴人於死之犯意，因認被告係涉有
    刑法第二百七十一條第二項、第一項之殺人未遂罪等語。惟查，判斷行為人於行
    為當時，主觀上是否有殺人之故意，除應斟酌其使用之凶器種類、攻擊部位、行
    為時之態度外，尚應深入觀察行為人與被害人之關係、衝突之起因、行為當時所
    受之刺激、下手輕重、被害人受傷情形及行為人事後態度等各項因素綜合研析，
    本件被告固持預先所準備之機車大鎖毆打告訴人之頭部，惟當時係因被告、告訴
    人二人婚姻生活出現破裂，告訴人多日未返家，而被告加以追問，二人口角之下
    一時氣憤出手傷害，且被告持機車大鎖毆打告訴人頭部一下，並未持續對於告訴
    人頭部或身體其他部位加以毆打，且當時亦未有其他人在旁阻止被告繼續對於告
訴人毆打，此業據證人即被告及告訴人二人之女兒錢亞柔於本院審理中證述明確
    ，復參之告訴人所受之傷害，依上開診斷證明書之記載，係頭部外傷及頭皮裂傷
    ，以被告係成年男子且持機車大鎖之狀況言，如被告有致人於死之意，其傷害應
    不僅於此，是以被告辯稱其並無意殺死告訴人之意，應可採信，綜上所述，可認
    被告所為應係犯刑法第二百七十七條第一項之傷害罪，公訴意旨認被告係犯刑法
    第二百七十一條第二項第一項之殺人未遂罪，起訴法條容有誤會，應予變更。
    審酌被告係因與告訴人外遇之事發生口角一時氣憤，致犯本罪，惟其以機車大鎖
    攻擊告訴人頭部其手段惡性較重，告訴人所受傷害之程度，被告無犯罪之前科紀
    錄，有其台灣高雄地方法院檢察署刑案資料查註紀錄表、台灣高等法院被告全國
    前案紀錄表及台灣高雄地方法院被告院內索引卡紀錄表各一份在卷可查，平日素
    行尚稱良好，犯後坦承犯行態度尚可等一切情狀，量處如主文所示之刑，並諭知
    其易科罰金之折算標準。又被告於行為後，刑法第四十一條業於九十年一月十日
    修正公布施行，並於同年月十二日生效，依修正前之刑法第四十一條規定：「犯
    最重本刑為三年以下有期徒刑以下之刑之罪，而受六個月以下有期徒刑或拘役之
    宣告，因身體、教育、職業或家庭之關係，執行顯有困難者，得以一元以上三元
    以下折算罰金」，惟修正後之刑法第四十一條第一項規定「犯最重本刑為五年以
    下有期徒刑以下之刑之罪，而受六個月以下有期徒刑或拘役之宣告，因身體、教
    育、職業或家庭之關係或其他正當理由，執行顯有困難者，得以一元以上三元以
    下，易科罰金。但確因不執行所宣告之刑，難收矯正或難以維持法秩序者，不在
    此限」。比較上開新舊法，，以修正前刑法第四十一條對被告較有利，依刑法第
    二條第一項但書規定，裁判前之法律有利於行為人者，適用最有利於行為人之法
    律，自應適用修正前之刑法第四十一條之規定，予以諭知易科罰金之折算標準，
    併此敘明。
貳、無罪部分：
一、公訴意旨另以：被告乙○○基於恐嚇之概括犯意，自八十九年十一月間某日起，
    迄九十年八月，多次以電話出言恐嚇甲○○稱要殺死楊女等語，致甲○○心生命
    遭危害之恐懼，因認被告涉有刑法第三百零五條之恐赫危害安全罪嫌等語。
二、按犯罪事實應依證據認定之，無證據不得推定其犯罪事實；不能證明被告犯罪者
    ，應諭知無罪之判決，刑事訴訟法第一百五十四條、第三百零一條第一項分別定
    有明文。而刑事訴訟法上所謂認定犯罪事實之證據，係指足以認定被告確有犯罪
    行為之積極證據而言，如未能發現相當證據或證據不足以證明，自不能以推測或
    擬制之方法，以為裁判基礎，此有最高法院二十九年上字第三一○五號判例及四
    十年台上字第八十六號判例可供參照；又認定犯罪事實，所憑之證據，雖不以直
    接證據為限，間接證據亦包括在內，然無論直接或間接證據，其為訴訟上之證明
    ，須於通常一般之人均不致於有所懷疑，而得確信其為真實之程度者，始得據之
    為有罪之認定，倘其證明尚未達到此一程度，而有合理性懷疑之存在時，即無從
    為有罪之認定，此亦有最高法院七十六年台上字第四九八六號判例可資參照。
三、訊之被告乙○○堅決否認有何以電話恐嚇告訴人甲○○之犯行，經查，本件公訴
    意旨認被告涉有恐嚇之罪嫌，無非以告訴人之指訴及證人錢亞柔之證述為其論據
    。惟查，告訴人之告訴，本以使被告受刑事訴追為目的，故其陳述是否與事實相
    符，自應調查其他證據，以資審認，苟其所為攻擊之詞，尚有瑕疵，則在此瑕疵
    未予究明以前，即不能遽採為斷罪之基礎（最高法院六十九年台上字第一五三一
    號判例參照），而本件告訴人甲○○於警訊中指訴稱：被告口頭上說要殺害他等
    語，惟並未明確指訴時間、地點及方式，又告訴人於偵查中則稱被告打電話說要
    殺害他係以電話向其姐姐說的等語（見偵查卷第十七頁反面），復稱被告於電話
    中說要殺他係其兒轉告的等語（見偵查卷二十一頁反面），又證人錢亞柔於偵查
    中證稱被告有在電話中說要殺害告訴人甲○○等語（見偵查卷第二十一頁），惟
    其於審理中則稱被告在電話中說，如再碰到告訴人會舊事重演等語（見本院九十
    年十月三十日審判筆錄），顯見被告所指訴之內容與證人證述之內容均有所出入
    ，又告訴人迄未能提出被告於電話中恐嚇之錄音帶或其他證據以資佐證，被告所
    辯未以電話恐嚇告訴人尚足採信；此外復查無其他積極證據足認被告有何恐嚇危
    害安全之犯行，依上開說明，自屬犯罪不能證明，應為無罪之諭知。
據上論據，應依刑事訴訟法第二百九十九條第一項前段、第三百零一條第一項、第三
百條，刑法第二百七十七條第一項、第二條第一項但書、修正前第四十一條、罰金罰
鍰提高標準條例第一條前段、第二條，判決如主文。
中    華    民    國      九十    年      十一      月        六        日
                        臺灣高雄地方法院刑事庭
                                      法  官    林 俊 寬
右正本證明與原本無異。
如不服本判決，應於判決送達後十日內，向本院提出上訴狀。
                                      書記官    李 文 廣
中    華    民    國      九十    年      十一      月        六        日
附錄本判決論罪科刑之法條
刑法第二百七十七條
傷害人之身體或健康者，處三年以下有期徒刑，拘役或一千元以下罰金。
犯前項之罪，因而致人於死者，處無期徒或七年以上有期徒刑，致重傷者，處三年以
上、十年以下有期徒刑。


司法院資訊處製作；財團法人民間司法改革基金會備份。
